【裁判字號】    89,易,521
【裁判日期】    891116
【裁判案由】    竊盜等
【裁判全文】
臺灣雲林地方法院刑事判決                          八十九年度易字第五二一號
    公  訴  人  臺灣雲林地方法院檢察署檢察官
    被      告  甲○○
    被      告  丙○○
右列被告因竊盜等案件，經檢察官提起公訴（八十八年度偵字第四六九四號），本院
判決如左：
    主  文
甲○○、丙○○均無罪。
    理  由
一、本件公訴意旨略以：被告甲○○意圖為自己不法之所有，於民國八十八年八月二
    十六日二十二時三十分許，在雲林縣麥寮鄉崙後村黃府大將軍廟前，竊取乙○○
    所有車牌號碼ＮＳＮ－６４５號重型機車，得手後據為己用。被告丙○○明知該
    車為來路不明之贓物，竟予收受後騎用，嗣於八十八年八月二十九日十九時許，
    在雲林縣麥寮鄉沙崙後一八一號前為警查獲，因認被告甲○○涉犯刑法第三百二
    十條第一項竊盜罪嫌；被告丙○○則涉犯刑法第三百四十九條第一項收受贓物罪
    嫌    云云。
二、按犯罪事實應依證據認定之，無證據不能以推測或擬制之方法，以為裁判之基礎
    ，且認定不利於被告之事實，須依積極證據認定之，苟積極證據不足為被告不利
    事實之認定時，即應為有利於被告事實之認定，更不必有何有利之證據，最高法
    院著有四十年台上字第八六號、三十年上字第八一六號判例可資參照。而所謂「
    積極證據足以為不利於被告事實之認定」根據最高法院七十六年台上字第四九八
    六號判例意旨，係指據為訴訟上證明之全盤證據資料，在客觀上已達通常一般之
    人，均不至有所懷疑之程度，若未達此一程度，而有合理之懷疑存在時，即無從
    為被告有罪之認定。
三、訊據被告丙○○堅決否認有何犯行，辯稱伊原本即有一部與車號ＮＳＮ－６４５
    號重型機車同型式之藍色鈴木廠牌機車，係以前之同事於八十七年一月間所贈與
    ，平時供上下班使用，甲○○與伊同於雲林縣麥寮鄉沙崙後一八一號租屋居住，
    曾於八十八年八月二十六日下午四時許向伊借用該部機車，偕同綽號「阿忠」者
    前往黃府大將軍廟看戲，而伊於同年月二十八日上午七時許騎乘該部機車上班時
    ，發現機車多出車牌，且排氣聲較大，而發覺有異，應該是甲○○騎錯了機車等
    語。而被告甲○○於偵審中均未到庭陳述。經查：
（一）本件公訴人所指遭竊之ＮＳＮ－６４５號重型機車係藍色鈴木廠牌，排氣一百
      二十四ＣＣ，發照日期為八十一年十二月九日，有車籍作業系統查詢認可資料
      一紙、照片四張在卷可參，據此可知該部機車已經使用多年，並無多大價值。
      據該車車主乙○○於警訊中供稱該車係於八十八年八月二十六日二十二時三十
      分許，在雲林縣麥寮鄉崙後村黃府大將軍廟前廣場遭竊，然其於本院審理時復
      到庭證稱：當天在將軍廟看見那裡有一部機車，機車是藍色的，與我的機車Ｎ
      ＳＮ－６４５號機車是相同的，也是同型式；當時熱鬧人很多；我找不到車子
      ，有看到一部同型車子放在那裡，我發現那部車不是我的，我有看見該車沒有
      車牌等語（參照本院八十九年十月十二日訊問筆錄）。另據證人即被告丙○○
      之房東雷千於檢察官偵訊時證稱：被告丙○○於八十八年六月間向其租屋，當
      時即有騎一部藍色１２５ＣＣ機車，不知廠牌，車齡約十年等語。核證人乙○○及雷千二人先後之證述與被告丙○○供述之情節相符，堪信被告丙○○於本
      案發生前確曾有一部與ＮＳＮ－６４５號重型機車同廠牌型式之藍色機車，且
      該部機車於乙○○所指ＮＳＮ－６４５號重型機車遭竊後，停放於失竊地點附
      近。
（二）本件ＮＳＮ－６４５號及被告丙○○所有同廠牌型式之機車均係已經使用多年
      之高齡機車，有如前述，二者之交換價值均不高，使用價值亦應屬相當，且被
      告甲○○僅係借用丙○○之機車供代步使用後，即予歸還，實難想像被告甲○○有何必要竊取乙○○所有之ＮＳＮ－６４５號機車，並將被告丙○○所有同
      廠牌型式機車留置於行竊處所，蓋此於被告甲○○並無任何利益可言。本件既
      無任何證據可資證明被告甲○○確有竊取機車之犯罪動機，故合理解釋被告甲○○之行為，不外乎因誤認而騎錯機車以致。被告甲○○所為既係出於錯誤，
      是其並無不法所有之意圖甚明，自不構成竊盜罪。
（三）被告甲○○因誤認而將ＮＳＮ－６４５號機車騎返賃居處，並將之交付被告丙○○，雖被告丙○○嗣後發覺與原有之機車有異，而仍予收受使用，惟該部Ｎ
      ＳＮ－６４５號機車既非竊盜之贓物，被告丙○○所為亦無從構成刑法收受贓
      物罪，無待贅言。
四、綜上所述，被告甲○○、丙○○所為均不構成犯罪，自應為無罪之諭知。又被告
    甲○○經合法傳喚無正當理由不到庭，惟就其被訴之犯罪事實既應為無罪之判決
    ，有如上述，爰依刑事訴訟法第三百零六條之規定，不待其陳述逕行判決。
據上論斷，應依刑事訴訟法第三百零一條第一項、第三百零六條，判決如主文。
本案經檢察官王淑月到庭執行職務
中      華      民      國      八十九    年    十一     月     十六    日
                                      臺灣雲林地方法院刑事第二庭
                                          法  官  杭  起  鶴
右正本證明與原本無異。
如不服本判決，應於判決送達後十日內向本院提出上訴狀( 應附繕本 )。
                                          書記官  鄭  國  銘
中      華      民      國      八十九    年    十一     月     十六    日


司法院資訊處製作；財團法人民間司法改革基金會備份。
